【裁判字號】    99,抗,451
【裁判日期】    990429
【裁判案由】    聲請單獨宣告沒收違禁物
【裁判全文】
臺灣高等法院刑事裁定                   99年度抗字第451號
抗  告  人  臺灣臺北地方法院檢察署檢察官
被      告  甲○○
上列抗告人因聲請單獨宣告沒收違禁物案件，不服臺灣臺北地方
法院中華民國99年3月26日所為裁定（99年度聲字第647號），提
起抗告，本院裁定如下：
    主  文
原裁定撤銷。
扣案之含有海洛因成份粉末壹袋（驗餘淨重零點零捌柒肆公克）
沒收銷燬之。
    理  由
一、本件聲請意旨略以：被告甲○○因施用第一級毒品案件，業
    經臺灣臺北地方法院檢察署檢察官以96年度毒偵字第2873號
    為緩起訴處分確定，而扣案之海洛因淨重0.0874公克，係被
    告所有供犯罪所用之物，爰依刑事訴訟法第259條之1規定，
    聲請單獨宣告沒收等語。
二、原裁定略以：按查獲之第一、二級毒品及專供製造或施用第
    一、二級毒品之器具，不問屬於犯人與否，均沒收銷燬之，
    毒品危害防制條例第18條第1項前段定有明文。是就第一、
    二級毒品部分，毒品危害防制條例第18條第1項前段既定有
    特別規定，自應依上開規定諭知「沒收銷燬」，無依一般規
    定諭知「沒收」之餘地。經查：本件被告甲○○因違反施用
    第一級毒品案件，經臺灣臺北地方法院檢察署檢察官於民國
    96年12月7日，以96年度毒偵字第2873號為緩起訴處分，緩
    起訴期間為2年，經依職權再議後，為臺灣高等法院檢察署
    於96年12月25日以96年度上職議字第12087號為駁回再議之
    處分確定，此有各該處分書在卷可考。本件聲請人固依據刑
    事訴訟法第259條之1規定聲請單獨宣告「沒收」，惟第一級
    毒品依毒品危害防制條例第18條第1項規定應「沒收銷燬」
    ，聲請人依上開刑事訴訟法規定聲請沒收，日後將乏「銷燬
    」之依據，是其聲請為無理由，應予駁回等語。
三、抗告意旨略以：沒收一旦由法院裁定，檢察官即可依刑事訴
    訟法第472條之規定決定沒收之處分方法，無庸由法院為「
    銷燬」之主文始能作為依據，本署既已聲請單獨宣告沒收，
    則依毒品之性質自將為「沒收銷燬」之處分命令甚明，原裁
    定竟以「日後將乏銷燬之依據」作為駁回之理由，顯未察執
    行檢察官之權限，本件原審裁定既有違誤不當，爰請將原裁
    定撤銷，更為適當合法之裁定等語
四、按檢察官依法為不起訴或緩起訴處分確定後，若本得基於違
    禁物或專科沒收物之相關規定聲請法院單獨宣告沒收，卻誤
    引（未援引各該相關規定）或贅引（已援引各該相關規定）
    刑事訴訟法第259條之1作為聲請依據時，因該等物品本即屬
    應宣告沒收且得單獨聲請法院宣告沒收之物，法院此時仍得
    裁定宣告沒收（銷燬）之，並自行援引適當之規定，不受檢
    察官聲請書所載法條之限制（臺灣高等法院暨所屬法院98年
    法律座談會刑事類第39號提案決議參照）。次按刑法第40條
    第2項規定，違禁物或專科沒收之物得單獨宣告沒收。該項
    仍應作為屬於違禁物之毒品單獨沒收之實體及程序上之原則
    性規定，併有毒品危害防制條例第18條第1項前段之適用。
    經查，被告於96年9月7日為警查獲時扣得之粉末1袋，經交
    通部民用航空局醫務中心鑑定，確含有海洛因成份，有該中
    心96年10月1日航藥鑑字第0961550號毒品鑑定書可稽，足佐
    扣案之物係第一級毒品海洛因無訛。而毒品危害防制條例第
    11條第1項規定：「持有第一級毒品者，處三年以下有期徒
    刑、拘役或新臺幣五萬元以下罰金」，且依同條例第18條第
    1 項前段規定：查獲之第一級毒品，不問屬於犯人與否，均
    沒收銷燬之。由此可知，第一級毒品海洛因係屬違禁物至明
    。本件檢察官向原審聲請單獨宣告沒收時，既已於聲請書載
    明扣案物品係海洛因，雖誤引刑事訴訟法第259條之1作為聲
    請依據，惟法院並不受前揭檢察官聲請書所載法條之限制，
    仍得自行援引毒品危害防制條例第18條之規定，裁定宣告沒
    收銷燬之，已如上述。是以。原裁定以檢察官依上開刑事訴
    訟法規定聲請沒收，日後將乏「銷燬」之依據為由，駁回檢
    察官之聲請，自有未合。從而檢察官提起抗告指摘原法院裁
    定為不當，即非無理由，自應由本院將原裁定予以撤銷，並
    自為裁定如主文第二項所示。
五、據上論結，應依刑事訴訟法第413條後段，刑法第40條第2項
    ，毒品危害防制條例第18條第1項前段，裁定如主文。
中    華    民    國    99    年    4     月    29    日
                  刑事第二十一庭審判長法  官  蔡聰明
                                      法  官  趙文卿
                                      法  官  楊力進
以上正本證明與原本無異。
不得抗告。
                                      書記官  彭威翔
中    華    民    國    99    年    4     月    30    日

司法院資訊處製作；財團法人民間司法改革基金會備份。
